臺灣桃園地方法院刑事判決
111年度交簡上字第262號
上  訴  人  臺灣桃園地方檢察署檢察官
被      告  王振興


上列上訴人因被告犯公共危險案件，不服本院中華民國111年6月
24日所為111年度桃交簡字第1344號第一審刑事簡易判決（聲請
簡易判決處刑書案號：111年度偵字第18404號），提起上訴，本
院管轄之第二審合議庭判決如下：
    主  文
上訴駁回。
    事實及理由
一、本案經本院審理結果，認第一審判決認事用法及量刑均無不
     當，應予維持，並引用第一審刑事簡易判決書記載之犯罪
    事實、證據及理由（如附件）。
二、檢察官上訴意旨略以：
(一)刑法第47條第1項乃立法者就累犯成立要件之規定，並未經
    司法院釋字第775號解釋宣告違憲，法官仍應適用，而累犯
    成立事實之有無，不以僅由檢察官主張及證明為限。考量量
    刑向來得由法院依職權判斷，刑事訴訟法第161條於民國91
    年2月8日之修正理由可知，現行刑事訴訟法係要求檢察官就
    「犯罪事實」負實質舉證責任，至於「量刑事由」部分，並
    未於條文中明定課予檢察官相同程度之舉證責任。
(二)刑案資料查註紀錄表、矯正簡表、被告提示簡表、臺灣高等
    法院被告前案紀錄表，係司法機關公務員依照相關判決、執
    行指揮書、執行函文、執行完畢文件等資料輸入製作而成，
    均屬刑事訴訟法第159條之4第1款所稱公務員職務上製作之
    紀錄文書，而具有證據能力，從而，檢察官於起訴書之犯罪
    事實及所犯法條欄內具體指出被告構成累犯之事實及應加重
    其刑之理由，復已提出被告提示簡表、刑案資料查註紀錄表
    、矯正簡表等作為證明被告累犯事實之前案徒刑執行完畢時
    間，已足證明被告構成累犯並應加重情形，已達最高法院11
    0年度台上大字第5660號裁定（下稱系爭裁定）主文之要求
    。
(三)大法庭就提案之法律爭議作成之裁定，依法院組織法第51條
    之10規定，對提案庭提交之案件有拘束力，但大法庭裁定內
    之旁論無拘束提案庭之拘束力，亦不及於其他訴訟案件，而
    不具通案效力。況上開系爭裁定參、一、(三)所示內容僅係
    裁定理由中之舉例說明，充其量僅屬裁定內之旁論，無拘束
    提案庭之拘束力。
(四)綜上所述，檢察官既已於犯罪事實及所犯法條欄內具體指出
    被告構成累犯之事實及應加重其刑之理由，復於起訴時已提
    出被告提示簡表、刑案資料查註紀錄表、矯正簡表，將之與
    卷附臺灣高等法院被告前案紀錄表相互比對，已足作為認定
    被告構成累犯及應加重其刑之證明方法，原審判決無視檢察
    官已有所主張並提出證明，逕認檢察官未盡舉證責任，顯非
    妥適，爰提起上訴，請將原判決撤銷，另論以累犯並加重其
    刑云云。
三、本院駁回上訴之理由：
(一)最高法院為民事訴訟、刑事訴訟之終審機關，所為裁判有確
    保法律適用一致，及促進法律續造之作用，如民事庭、刑事
    庭各庭就相同事實之法律問題見解歧異，將影響裁判之安定
    性及可預測性，使下級審及人民無所適從；另就具有原則重
    要性之法律問題，縱使尚未出現見解歧異之裁判，亦應賦予
    最高法院於涉及該問題之首件裁判作成前有統一見解之機會
    ，以發揮法律續造之功能，故應於審判權之作用內，建立適
    當裁判機制，是法院組織法第51條之1明文規定最高法院大
    法庭之組織依據。大法庭就提案之法律爭議作成之裁定，依
    法院組織法第51條之10規定，對提案庭提交之案件有拘束力
    ，提案庭應以大法庭所採之法律見解為基礎，進行該案之終
    局裁判，而成為最高法院之「先前裁判」，各審判庭對於受
    理之案件，除非擬對於採取大法庭裁定見解之先前裁判表示
    不同之法律見解，再次開啟徵詢、向大法庭提案等程序，否
    則應採取與先前裁判相同之見解，此項機制確保了最高法院
    各庭之間（橫向）法律見解之一致性，透過審級制度，下級
    審法院對於該項統一之法律見解，亦應遵循，由此達成縱向
    法律見解之統一。大法庭制度即以此構建縱向及橫向的拘束
    效力，達成統一法律見解的目的。查系爭裁定係最高法院提
    案庭依法院組織法第51條之2第1項、第51條之3之規定作成
    ，並依據系爭裁定之法律見解作出110年度台上字第5660號
    刑事判決之確定終局裁判，已成為最高法院之「先前裁判」
    ，下級審法院對於最高法院該項統一之法律見解，自應遵循
    。至本件原判決逕援引系爭裁定而未援引上開刑事判決，固
    未臻精確，惟結論要無不同，尚屬無害瑕疵。
(二)刑事訴訟法第161條第1項規定：「檢察官就被告犯罪事實，
     應負舉證責任，並指出證明之方法。」此為檢察官就被告
    有 罪事實應負實質舉證責任之概括性規定，非謂除有罪事
    實之 外，其他即可不必負舉證責任。此一舉證責任之範圍
    ，除犯 罪構成事實（包括屬於犯罪構成要件要素之時間、
    地點、手 段、身分、機會或行為時之特別情狀等事實）、
    違法性、有 責性及處罰條件等事實外，尚包括刑罰加重事
    實之存在及減 輕或免除事實之不存在。累犯事實之有無，
    雖與被告是否有 罪無關，然係攸關刑罰加重且對被告不利
    之事項，為刑之應 否為類型性之加重事實，就被告而言，
    與有罪、無罪之問題 有其相同之重要性（包括遴選至外役
    監受刑、行刑累進處遇 、假釋條件等之考量），自應由檢
    察官負主張及實質舉證責 任。法院於審酌被告是否適用累
    犯規定而加重其刑時，訴訟程序上應先由檢察官就前階段被
    告構成累犯之事實，以及後階段應加重其刑之事項，主張並
    具體指出證明方法後，法院才需進行調查與辯論程序，而作
    為是否加重其刑之裁判基礎。前階段構成累犯事實為檢察官
    之實質舉證責任，後階段加重量刑事項為檢察官之說明責任
    ，均應由檢察官分別負主張及具體指出證明方法之責。至檢
    察官所提出之證據資料，經踐行調查程序，法院認仍有不足
    時，是否立於補充性之地位，曉諭檢察官主張並指出證明方
    法，自得由事實審法院視個案情節斟酌取捨。又法院依簡易
    程序逕以簡易判決處刑者，因無檢察官參與，倘檢察官就被
    告構成累犯之事實及應加重其刑事項，未為主張或具體指出
    證明方法，受訴法院自得基於前述說明，視個案情節斟酌取
    捨（最高法院110年度台上大字第5660號判決意旨參照)。是
    檢察官上訴意旨認本案被告是否成立累犯及是否加重其刑等
    節，均應由法院依職權判斷云云，並無足採。
(三)本件聲請簡易判決處刑書犯罪事實欄內，雖記載被告構成累
    犯之事實，並於證據並所犯法條欄內，認被告為累犯，然並
    未載明任何證據資料，僅載明「請參照司法院大法官解釋釋
    字第775號解釋意旨，審酌依刑法第47條第1項規定加重其刑
    」，檢察官於本案繫屬本院後，於原審、本院審理程序中，
    均未提出任何提示簡表、刑案資料查註紀錄表、矯正簡表或
    前案紀錄表作為證據資料，而未就被告應加重其刑之事項為
    具體主張，更未具體指出證明方法，是就被告應依累犯規定
    加重其刑部分，檢察官並未具體指出證明方法，原審審理中
    原審判決認因累犯加重係對被告不利之事項，應符合正當法
    律程序、罪刑相當及禁止重複評價原則，且於斟酌個案情節
    後，而未論以累犯或依累犯規定加重其刑，僅列入刑法第57
    條第5款之量刑審酌事由，並無違誤之處。因此，原審判決
    將本案被告可能構成累犯之前科、素行資料列為量刑審酌事
    由，對被告所應負擔之罪責予以充分評價，依重複評價禁止
    之精神及上開最高法院110年度台上大字第5660號判決見解
    ，自無許檢察官事後循上訴程序，以該業經列為量刑審酌之
    事由應改論以累犯並加重其刑為由，而逕指摘原審判決未依
    累犯規定加重其刑違法或不當。
(四)原審以被告本案事證明確，認被告犯刑法第185條之3第1項
    第1款之駕駛動力交通工具而有吐氣所含酒精濃度達每公升0
    .25毫克以上情形之罪，審酌被告曾於100年間，因酒醉駕車
    公共危險罪，經臺灣板橋地方法院檢察署（現已更名為臺灣
    新北地方檢察署）為緩起訴處分確定，又因酒醉駕車公共危
    險罪，經臺灣新北地方法院以106年度交簡字第101號判決有
    期徒刑5月，併科罰金新臺幣(下同)3萬元確定等情，此有臺
    灣高等法院被告前案紀錄表1份附卷可參，業已犯同罪質之
    公共危險罪，猶再次酒後駕駛自用小客車行駛於公眾往來之
    道路上，且檢測之吐氣所含酒精濃度達每公升0.28毫克，漠
    視自己生命、身體之安危，亦罔顧公眾往來之安全，如此一
    再輕忽法令，可見嚴重枉顧自身及其他用路人生命、財產之
    安全，殊值非難。惟念及被告犯罪後坦承犯行，態度尚可，
    且智識程度為國小畢業、從事建築業，而家庭經濟狀況勉持
    乙節，並參以其酒精濃度超過法定標準值之程度，及係以駕
    駛自用小客車方式違犯刑律之犯罪手段，且本次未肇生交通
    事故之犯罪情節，暨其犯罪動機、目的等一切情狀，量處有
    期徒刑5月，併諭知易科罰金之折算標準。經核原審判決認
    事用法並無違誤，並已具體斟酌刑法第57條各款所列情形，
    且未逾法定刑之範圍，亦與罪刑相當原則、比例原則無違，
    要無輕重失衡或偏執一端之情形，應予維持。　
(五)綜上所述，原審判決已說明何以未論被告構成累犯之理由，
    且於刑法第57條之量刑審酌時，就被告可能構成累犯之前科
    已予以評價。檢察官上訴後，雖於本院審理程序中說明被告
    構成累犯之事實及加重其刑之必要，然原審判決已於量刑中
    充分評價該前科，且原審判決之量刑尚屬妥適，依上開最高
    法院判決見解，檢察官事後以本案被告應論以累犯並加重其
    刑為由，指摘原審判決不當，為無理由，應予駁回。　
據上論斷，應依刑事訴訟法第455條之1第1項、第3項、第368條
、第373條，判決如主文。　　
本案經檢察官楊挺宏聲請簡易判決處刑，檢察官雷金書到庭執行
職務。
中　　華　　民　　國　　111 　年　　10　　月　　25　　日
                  刑事第十六庭  審判長法　官  游紅桃
　　　　　 　                         法  官  黃筱晴
　　　　　　                          法  官  鄧瑋琪
以上正本證明與原本無異。
不得上訴。
　　　　　　　　　　　　        　　　書記官　陳崇容　
中　　華　　民　　國　　111 　年　　10　　月　　26　　日
附件：
臺灣桃園地方法院刑事簡易判決
111年度桃交簡字第1344號
聲  請　人　臺灣桃園地方檢察署檢察官
被　　　告　王振興　男　(民國00年0月00日生)
　　　　　　　　　　身分證統一編號：Z000000000號
　　　　　　　　　　住○○○○區○○路000號3樓
上列被告因公共危險案件，經檢察官聲請以簡易判決處刑（111
年度速偵字第18404號），本院判決如下：
    主  文
王振興駕駛動力交通工具而有吐氣所含酒精濃度達每公升零點二
五毫克以上情形，處有期徒刑伍月，如易科罰金，以新臺幣壹仟
元折算壹日。
    事實及理由
一、本案犯罪事實及證據，除刪除犯罪事實欄一第1行至第3行關
    於被告之前案科刑與執行之記載；並將犯罪事實欄一第8、9
    行所載「行經桃園市○○區○○路0段000號前，因轉彎時未打方
    向燈為警臨檢攔查」，更正為「因轉彎時未打方向燈，而為
    警在桃園市○○區○○路0段000號前攔查」外，其餘均引用檢察
    官聲請簡易判決處刑書之記載（如附件）。
二、論罪科刑：
 ㈠ 核被告王振興所為，係犯刑法第185條之3第1項第1款之駕駛
   動力交通工具而有吐氣所含酒精濃度達每公升0.25毫克以上
   情形之罪。
 ㈡ 至於檢察官雖於本件聲請簡易判決處刑書主張被告係構成累
   犯，並請審酌依累犯之規定加重其刑等等。然檢察官未具體
   指出被告前案紀錄表以外之證明方法證明被告構成累犯之事
   實及其應加重其刑之事項，致本院無從判斷被告有無因加重
   本刑致生所受刑罰超過其所應負擔罪責之情形，且本院認被
   告此部分前科素行僅須依刑法第57條第5款規定於量刑時予以
   審酌即可，依最高法院刑事大法庭110年度台上大字第5660號
   裁定意旨，爰不依累犯規定加重其刑，附此敘明。
 ㈢ 爰以行為人責任為基礎，審酌被告曾於於100年間，因酒醉駕
   車公共危險罪，經臺灣板橋地方法院檢察署（現已更名為臺
   灣新北地方檢察署）為緩起訴處分確定，又因酒醉駕車公共
   危險罪，經臺灣新北地方法院以106年度交簡字第101號判決
   有期徒刑5月，併科罰金新臺幣3萬元確定等情，此有臺灣高
   等法院被告前案紀錄表1份附卷可參，業已犯同罪質之公共危
   險罪，猶再次酒後駕駛自用小客車行駛於公眾往來之道路上
   ，且檢測之吐氣所含酒精濃度達每公升0.28毫克，漠視自己
   生命、身體之安危，亦罔顧公眾往來之安全，如此一再輕忽
   法令，可見嚴重枉顧自身及其他用路人生命、財產之安全，
   殊值非難。惟念及被告犯罪後坦承犯行，態度尚可，且智識
   程度為國小畢業、從事建築業，而家庭經濟狀況勉持（見偵
   查卷第15頁調查筆錄受詢問人欄）乙節，並參以其酒精濃度
   超過法定標準值之程度，及係以駕駛自用小客車方式違犯刑
   律之犯罪手段，且本次未肇生交通事故之犯罪情節，暨其犯
   罪動機、目的等一切情狀，量處如主文所示之刑，並諭知易
   科罰金之折算標準，以示懲儆。
三、據上論斷，應依刑事訴訟法第449條第1項前段、第3項、第4
    54條第2項，逕以簡易判決處刑如主文。
四、如不服本判決，應於判決送達後20日內，向本院提出上訴狀
    ，上訴於本院第二審合議庭（應附繕本）。
本案經檢察官楊挺宏聲請簡易判決處刑。
中　　華　　民　　國　　111 　年　　6 　　月　　24　　日
            刑事第八庭    法　官　徐雍甯
以上正本證明與原本無異。
如不服本判決，應於判決送達後20日內向本院提出上訴狀（應附
繕本）。
　　　　　　　　　　　　　書記官　楊宇國
中　　華　　民　　國　　111 　年　　6 　　月　　27　　日
附錄本案論罪科刑法條：
中華民國刑法第185條之3
駕駛動力交通工具而有下列情形之一者，處3年以下有期徒刑，
得併科30萬元以下罰金：
一、吐氣所含酒精濃度達每公升零點二五毫克或血液中酒精濃度
    達百分之零點零五以上。
二、有前款以外之其他情事足認服用酒類或其他相類之物，致不
    能安全駕駛。
三、服用毒品、麻醉藥品或其他相類之物，致不能安全駕駛。
因而致人於死者，處3年以上10年以下有期徒刑，得併科2百萬元
以下罰金；致重傷者，處1年以上7年以下有期徒刑，得併科1百
萬元以下罰金。
曾犯本條或陸海空軍刑法第54條之罪，經有罪判決確定或經緩起
訴處分確定，於10年內再犯第1項之罪因而致人於死者，處無期
徒刑或5年以上有期徒刑，得併科3百萬元以下罰金；致重傷者，
處3年以上10年以下有期徒刑，得併科2百萬元以下罰金。



附件：
臺灣桃園地方檢察署檢察官聲請簡易判決處刑書
                                    111年度偵字第18404號
　　被　　　告　王振興　男　63歲（民國00年0月00日生）
　　　　　　　　　　　　住○○市○○區○○路000號3樓
　　　　　　　　　　　　國民身分證統一編號：Z000000000號
上列被告因公共危險案件，業經偵查終結，認宜聲請以簡易判決
處刑，茲將犯罪事實及證據並所犯法條分敘如下：　
　　　　犯罪事實
一、王振興前因酒後駕車之公共危險案件，經臺灣新北地方法院
    以106年度交簡字第101號判決判處有期徒刑5月確定，於民
    國106年3月23日徒刑易科罰金執行完畢。詎其仍不知悔改，
    自111年3月20日下午2時許起至同日下午2時30分許止，在新
    北市林口區某友人住處飲用酒類，明知飲酒後已達不得駕駛
    動力交通工具之程度，仍基於酒後駕駛動力交通工具之犯意
    ，於自該處駕駛車牌號碼000-0000號自用小客車上路，嗣於
    同日下午3時許，行經桃園市○○區○○路0段000號前，因轉彎
    時未打方向燈為警臨檢攔查，發現其身上有酒氣，經警對王
    振興實施酒測，於同日下午3時11分許，測得其吐氣所含酒
    精濃度達每公升0.28毫克。
二、案經桃園市政府警察局龜山分局報告偵辦。
　　　　證據並所犯法條
一、上揭犯罪事實，業據被告王振興於警詢及偵訊時坦承不諱，
    復有酒精測定紀錄表、桃園市政府警察局舉發違反道路交通
    管理事件通知單等在卷可稽，被告犯嫌堪以認定。
二、核被告所為，係犯刑法第185條之3第1項第1款之公共危險罪
    嫌。查被告有犯罪事實欄所載之論罪科刑及執行情形，有本
    署刑案資料查註紀錄表1份附卷可憑，其於徒刑執行完畢5年
    內，故意再犯本件有期徒刑以上之罪，為累犯，請參照司法
    院大法官解釋釋字第775號解釋意旨，審酌依刑法第47條第1
    項規定加重其刑。
三、依刑事訴訟法第451條第1項聲請逕以簡易判決處刑。
　　此　  致
臺灣桃園地方法院
中　　華　　民　　國　 111　　年　　5 　　月　　31　　日
                              檢  察  官      楊挺宏 
本件正本證明與原本無異
中　　華　　民　　國　 111　　年　　6 　　月　　8 　　日
                              書  記  官      吳鎮德
附記事項：
本件係依刑事訴訟法簡易程序辦理，法院簡易庭得不傳喚被告、
輔佐人、告訴人、告發人等出庭即以簡易判決處刑；被告、被害
人、告訴人等對告訴乃論案件如已達成民事和解而要撤回告訴或
對非告訴乃論案件認有受傳喚到庭陳述意見之必要時，請即另以
書狀向簡易法庭陳述或請求傳訊。
所犯法條：
中華民國刑法第185條之3
駕駛動力交通工具而有下列情形之一者，處3年以下有期徒刑，
得併科30萬元以下罰金：
一、吐氣所含酒精濃度達每公升零點二五毫克或血液中酒精濃度
    達百分之零點零五以上。
二、有前款以外之其他情事足認服用酒類或其他相類之物，致不
    能安全駕駛。
三、服用毒品、麻醉藥品或其他相類之物，致不能安全駕駛。
因而致人於死者，處3年以上10年以下有期徒刑，得併科2百萬元
以下罰金；致重傷者，處1年以上7年以下有期徒刑，得併科1百
萬元以下罰金。
曾犯本條或陸海空軍刑法第54條之罪，經有罪判決確定或經緩起
訴處分確定，於十年內再犯第1項之罪因而致人於死者，處無期
徒刑或5年以上有期徒刑，得併科3百萬元以下罰金；致重傷者，
處3年以上10年以下有期徒刑，得併科2百萬元以下罰金。